臺灣臺北地方法院交通事件裁定　　　　 94年度交聲字第543號
　　原處分機關　臺北市交通事件裁決所
　　受處分人即
　　聲明異議人　甲○○
　　　　　　　　　　　　之5
上列受處分人因違反道路交通管理處罰條例案件，對臺北市交通
事件裁決所於中華民國九十四年五月二十六日所為之處分（詳如
附表所載）聲明異議，本院裁定如下：
    主  文
原處分附表編號二至四之部分撤銷。
甲○○機車駕駛人，爭道行駛，有不依規定駛入來車道情形，共
三次，均處新臺幣陸佰元，並各記違規點數一點。
其餘（附表編號一之部分）異議駁回。
    理  由
一、按交通違規事件裁罰案件，性質上屬於交通行政主管機關本
    於職權就公法上具體事件所為之決定而對外直接發生法律效
    果之單方行政行為，參酌行政法院五十六年度判字第八一號
    判例意旨「本件原告行為時尚在舊所得稅法施行期間，實體
    上固應適用舊法，但被告官署稅捐稽徵程序開始於現行所得
    稅法令公布施行以後，程序上即應是新法」，故本件違反道
    路交通管理事件統一裁罰標準及處理細則第二條有關第四十
    五條第三款之部分，雖於民國八十九年十二月五日一交通部
    路發字第八九七一號、內政部台（八九）內警字第八九八九
    九○○號令會銜修正、自九十年一月一日起施行，而依行政
    「實體從舊，程序從新」原則，尚無比較新舊法問題，本件
    行為時法為修正前之舊法，倘無特別標示，則本件引用法條
    均係該行為時有效之舊法，核先敘明。
二、次按汽車駕駛人，爭道行駛有不依規定駛入來車道情形，處
    新臺幣六百元以上一千八百元以下罰鍰，道路交通管理處罰
    條例第四十五條第三款定有明文，而汽車駕駛人駕駛汽車違
    反道路交通管理處罰條例第四十五條規定者，除應依該條所
    規定之罰鍰處罰外，並予記違規點數一點，道路交通管理處
    罰條例第六十三條第一項第一款亦定有明文。復按道路交通
    安全規則第二條第一項第一款及道路交通管理處罰條例第三
    條第八款均明文規定該等有關道路交通管理法規所指之「汽
    車」均包含「機器腳踏車」。
三、本件受處分人即聲明異議人甲○○於如附表所示之時、地，
    騎乘車號ＤＥＥ—二四八號輕型機車，竟跨越道路上之雙黃
    實現—分向限制線，逆向騎乘於對向車道，遇臺北市政府警
    察局交通警察大隊警員認為受處分人違反道路交通管理處罰
    條例第四十五條第三款、第十二款之規定（詳如附表所示）
    ，以科學儀器拍照後掣單舉發，受處分人逾應到案日期三十
    日均未至原處分機關即臺北市交通事件裁決所聽後裁決，臺
    北市交通事件裁決所乃逕行分別依前揭道路交通管理處罰條
    例第四十五條第三款、或第十二款、或第六十三條第一項第
    一款之規定（詳如附表違規法條欄所示），於九十四年五月
    二十六日分別裁處如附表裁罰內容欄所示。
四、訊據受處分人甲○○固不否認其於如附表所示之時地騎乘車
    號ＤＥＥ—二四八號輕型機車跨越雙黃實線之分向限制線，
    而逆向行駛於對向車道等情不諱，然仍矢口否認有任何違反
    道路交通管理處罰條例規定之行為，辯稱：伊受處分時，法
    令並未有此違規之規定云云。經查：
  (一)受處分人甲○○於如附表所示之時、地騎乘車號ＤＥＥ—二
    四八號輕型機車，在康定路設有雙黃實線之分向限制線上，
    跨越分向限制線，而逆向行駛於對向車道等事實，業經受處
    分人坦承不諱，且分別有現場舉發彩色照片在卷可稽。而按
    分向限制線為雙黃實線，用以劃分路面成雙向車道，禁止車
    輛跨越行駛，已經道路交通標誌標線號誌設置規則第一百六
    十五條第一項、第二項定有明文，故受處分人跨越康定路上
    之雙黃實線，其不依規定駛入來車道之事實堪以認定。
  (二)又無論前開道路交通標誌標線號誌設置規則、或道路交通管
    理處罰條例第四十五條第三款，自八十九年四月十七日受處
    分人行為日後，均無任何法規變更之情形，是受處分人辯稱
    ：行為之時，並無處罰逆向行駛之規定云云，顯不足採。
  (三)然因原舉發違反道路交通管理事件通知單上所載應到案日期
    分別為「八十九年六月五日、七月十二日、七月三十一日、
    九月十日」，而受處分人亦遲至「九十四年五月十六日、五
    月二十六」方為申訴、異議，已逾應到案日期，然前開通知
    單經委請郵務單位寄存送達退回、再為公示送達時，已分別
    為「八十九年八月四日、八月二十八日、九月四日、十月十
    九日」等，為前開所載應到案日期之後，受處分人自無從知
    悉本件之「應到案日期」、而於期限前到案，故受處分人雖
    逾越應到案日期，然此為無法歸責受處分人之事由，則仍應
    認受處分人於應到案期限內到案接受裁決，併此敘明。
五、綜上所述，受處分人如附表所示之四件，確有未依規定駛入
    來車道之違規行為，然因送達之日期均已於應到案聽候裁決
    期限之後，而以受處分人已於應到案期限內到案接受裁決論
    ，故原處分機關：(1)就附表編號一之部分，依據道路交通管
    理處罰條例第四十五條第三款、第六十三條第一項第一款之
    規定，且依據行為時之違反道路交通管理事件統一裁罰標準
    表於應到案期限前到案聽候裁決之規定，從輕裁處六百元罰
    鍰、並記違規點數一點，核無不合。此部分之聲明異議為無
    理由，應予駁回；(2)就附表編號二、三之部分，原處分機關
    依據道路交通管理處法條例第四十五條第三款（贅載第一項
    ）規定處罰固非無見，惟如前所述，依據同條例第六十三條
    第一項第一款之規定，應同時並記違規點數一點，而此二件
    原處分機關於裁決書之處罰主文欄漏未記載記點，即難認為
    允洽，本件受處分人之異議雖無理由，惟原處分既有不當，
    自應由本院將原處分撤銷，仍以受處分人有違反道路交通管
    理處罰條例第四十五條第三款、第六十三條第一項第一款之
    行為，且依據行為時之違反道路交通管理事件統一裁罰標準
    表於應到案期限前到案聽候裁決之規定，從輕裁處六百元罰
    鍰、並記違規點數一點（如主文第二項所示），以為糾正；
    (3)就附表編號四之部分，受處分人之行為係跨越雙黃實線分
    向限制線且駛入來車道，非單純之跨越雙黃線，原處分機關
    依據道路交通管理處法條例第四十五條第一項第十二款規定
    處罰顯有不當，本件受處分人之異議雖無理由，惟原處分既
    有不當，自應由本院將原處分撤銷，仍以受處分人有違反道
    路交通管理處罰條例第四十五條第三款、第六十三條第一項
    第一款之行為，且依據行為時之違反道路交通管理事件統一
    裁罰標準表於應到案期限前到案聽候裁決之規定，從輕裁處
    六百元罰鍰、並記違規點數一點（如主文第二項所示），以
    資適法。
據上論斷，應依道路交通案件處理辦法第十九條、第二十條前段
，裁定如主文。
中　　華　　民　　國　　94　　年　　10　　月　　26　　日
                  臺灣臺北地方法院交通法庭
                              法　官  郭惠玲
如不服本裁定應於送達後五日內向本院提出抗告狀
上正本證明與原本無異
                              書記官  鄭雅文
中　　華　　民　　國　　94　　年　　11　　月　　1 　　日
附表：
┌─┬────────┬────┬────┬────┬──────┬────┐
│  │裁決書字號      │違規日期│違規地點│違規事實│違規法條    │裁罰內容│
├─┼────────┼────┼────┼────┼──────┼────┤
│一│北市裁二字第裁二│八十九年│康定路與│不依規定│道路交通管理│罰鍰六百│
│  │二—Ａ四○○六八│四月十七│武昌街口│駛入來車│處罰條例第四│元、並記│
│  │二○○號        │日下午五│        │道      │十五條第三款│違規點數│
│  │                │時三十二│        │        │、第六十三條│一點    │
│  │                │分      │        │        │第一項第一款│        │
├─┼────────┼────┼────┼────┼──────┼────┤
│二│北市裁二字第裁二│八十九年│武昌街與│同上    │道路交通管理│罰鍰六百│
│  │二—Ａ六○一三二│六月一日│康定路口│        │處罰條例第四│元      │
│  │二九五號        │上午九時│        │        │十五條第三款│        │
│  │                │十八分  │        │        │（贅載第一項│        │
│  │                │        │        │        │）          │        │
│  │                │        │        │        │            │        │
├─┼────────┼────┼────┼────┼──────┼────┤
│三│北市裁二字第裁二│八十九年│康定路與│同上    │同上        │同上    │
│  │二—Ａ六○一四一│六月九日│武昌街口│        │            │        │
│  │五四二號        │下午四時│        │        │            │        │
│  │                │三十二分│        │        │            │        │
├─┼────────┼────┼────┼────┼──────┼────┤
│四│北市裁二字第裁二│八十九年│康定路  │跨越雙黃│同例第四十五│罰鍰六百│
│  │二—Ａ六○一七八│八月四日│        │線行駛  │條第一項第十│元      │
│  │二○四號        │下午五時│        │        │二款        │        │
│  │                │十分    │        │        │            │        │
└─┴────────┴────┴────┴────┴──────┴────┘
